臺灣高等法院民事判決
109年度上易字第282號
上  訴  人  許清胡  


訴訟代理人  鄭佑祥律師
            吳玲華律師
被  上訴人  林永順  

            王峰陽（即王松永之承受訴訟人）


訴訟代理人  高傳盛律師
被  上訴人  王柏昌  

上列當事人間請求返還土地等事件，上訴人對於中華民國108年1
2月31日臺灣士林地方法院107年度訴字第948號第一審判決提起
上訴，本院於109年9月29日言詞辯論終結，判決如下：
    主      文
上訴駁回。
第二審訴訟費用由上訴人負擔。
    事實及理由
壹、程序方面
一、查原審共同被告王松永業於民國107年9月7日死亡，其就新
    北市○○區○○路000巷0號1樓建物（下稱系爭1樓建物）應有部
    分1/3之所有權，由其繼承人王峰陽（下僅稱其姓名）分割
    繼承取得等情，有戶籍謄本、建物登記第一類謄本等在卷足
    稽（見本院卷第65、67頁），並經王峰陽於本院具狀聲明承
    受訴訟，及追認訴訟代理人高傳盛律師所為之訴訟行為（見
    本院卷第41、82頁），經核尚無不合，茲先敘明。
二、再按訴訟繫屬中為訴訟標的之法律關係，雖移轉於第三人，
    於訴訟無影響。但第三人如經兩造同意，得聲請代當事人承
    當訴訟。法院知悉訴訟標的有移轉者，應即以書面將訴訟繫
    屬之事實通知第三人，民事訴訟法第254條第1項、第4項分
    別定有明文。本件上訴人於原審主張其為坐落新北市○○區○○
    段000地號土地（下稱系爭土地）之共有人，林永順（下僅
    稱其姓名）、王松永、王柏昌（下僅稱其姓名，與林永順、
    王峰陽合稱被上訴人）為系爭1樓建物及附圖A部分所示平台
    （下稱系爭平台）之共有人，該平台無權占用系爭土地，依
    民法第821條及第767條第1項前段、中段之規定，請求林永
    順、王松永、王柏昌拆除系爭平台，並將占用之系爭土地返
    還上訴人及其他共有人。嗣林永順於原審審理期間，將其就
    系爭1樓建物應有部分1/3之所有權贈與林志平，此有土地建
    物查詢資料在卷可憑（見本院卷第71頁），依前開規定，於
    本件訴訟無影響（最高法院84年度台上字第2776號判決意旨
    參照），本院復將本件訴訟繫屬之事實以書面通知林志平（
    見本院卷第107、109頁），惟其迄未聲請承當訴訟，故仍將
    林永順列為被上訴人，併此敘明。
三、林永順、王柏昌經合法通知，均未於言詞辯論期日到場，核
    無民事訴訟法第386條所列各款情形，爰依上訴人之聲請，
    由其一造辯論而為判決。
貳、實體方面
一、上訴人主張：上訴人為新北市○○區○○路000巷0號地下樓（下
    稱系爭地下樓）之所有權人，被上訴人則為系爭1樓建物之
    所有權人，應有部分各1/3。又系爭平台與系爭1樓建物緊密
    連接相通，應為不具獨立性之附屬建物，被上訴人自為系爭
    平台之所有權人或事實上處分權人，然該平台無權占有系爭
    土地，上訴人為系爭土地之共有人之一，爰依民法第821條
    及第767條第1項前段、中段之規定，訴請被上訴人將系爭平
    台拆除，並將占用之系爭土地返還予上訴人及其他共有人。
二、被上訴人則答辯如下：
　㈠王峰陽部分：系爭平台於新北市○○區○○路000巷0號建物（下
    稱系爭建物）興建完成時，即已合法存在，且其位於系爭建
    物右側落地門出口樞紐，經帶狀防火間隔可連接至其他專有
    部分，故應屬系爭建物之共有部分，而為全體區分所有權人
    共有，被上訴人就系爭平台自無拆除之權能；又系爭平台之
    設置目的係作為系爭建物逃生通路之用，應屬有權占用系爭
    土地，且系爭平台自被上訴人取得系爭1樓建物所有權時起
    ，即由建商交由被上訴人使用，可認有默示分管協議存在，
    並為上訴人所知悉，則其時隔多年後，訴請被上訴人拆除系
    爭平台並返還系爭土地，誠屬以損害他人為主要目的，且有
    違誠實信用原則，自不應准許等語。
　㈡林永順、王柏昌均未於言詞辯論期日到場，亦未提出書狀為
    聲明或陳述。 
三、原審就上訴人之請求，為其全部敗訴之判決。上訴人不服，
    提起上訴，聲明：㈠原判決廢棄。㈡被上訴人應將坐落系爭土
    地之系爭平台拆除，並將該部分土地返還予上訴人及其他共
    有人。王峰陽答辯聲明：上訴駁回。
四、到庭兩造之不爭執事項（見本院卷第127頁）：
  ㈠上訴人為系爭土地之共有人，亦為系爭地下樓之所有權人。
  ㈡系爭平台坐落於系爭土地。
  ㈢王峰陽、王柏昌均為系爭1樓建物之共有人，林永順原亦為上
    開建物之共有人，嗣將其應有部分贈與林志平。
五、本院之判斷：
　　到庭兩造均同意簡化本件爭點之項目（見本院卷第127頁）
    ，茲分述如下：
  ㈠系爭平台為何人所有？被上訴人有無拆除之權能？
　1.按共有物之處分，應得共有人全體之同意，此觀民法第819
    條第2項之規定自明，故訴請共有人拆除共有之建築物者，
    應以共有人全體為被告，其當事人始為適格（最高法院80年
    度台上字第2417號判決意旨參照）。
　2.上訴人主張被上訴人為系爭平台之所有權人或事實上處分權
    人，故就系爭平台有拆除之權能，為被上訴人所否認，辯稱
    該平台應為系爭建物之全體區分所有權人共有，經查：
　⑴按訴訟標的對於共同訴訟之各人必須合一確定者，共同訴訟
    中一人之行為有利益於共同訴訟人者，其效力及於全體；不
    利益者，對於全體不生效力，民事訴訟法第56條第1項第1款
    定有明文。次按民事訴訟法第56條第1項第1款，所謂共同訴
    訟人中一人之行為，有利益於共同訴訟人或不利益於共同訴
    訟人，係指於行為當時就形式上觀之，有利或不利於共同訴
    訟人而言（最高法院52年台上字第1930號判決意旨參照）。
    查上訴人主張被上訴人為系爭平台之所有權人或事實上處分
    權人乙節，雖曾經王松永之訴訟代理人於原審具狀陳稱該平
    台應為被上訴人所有云云（見原審卷第48-50頁），然本件
    訴訟標的對於各共同被告經核必須合一確定，而共同被告中
    之王松永所為前揭自認，就形式上觀之乃不利於其他共同被
    告，揆諸上開規定及說明，自應認對王松永及全體被上訴人
    均不生自認之效力。是上訴人以王松永業於原審自認系爭平
    台為被上訴人所有，主張被上訴人不得再改稱系爭平台應為
    全體區分所有權人共有云云，尚有誤會，要非可採。
　⑵次查，系爭平台乃系爭建物建築完工時，由建商一併施作完
    成，此觀系爭建物使用執照卷所附竣工照片已有系爭平台之
    設置甚明（見原審卷第153頁），是系爭平台既係由建商興
    建，而非被上訴人另行增設，自難認被上訴人有出資興建系
    爭平台而取得該平台所有權之情事。
　⑶再按「稱區分所有建築物者，謂數人區分一建築物而各專有
    其一部，就專有部分有單獨所有權，並就該建築物及其附屬
    物之共同部分共有之建築物。前項專有部分，指區分所有建
    築物在構造上及使用上可獨立，且得單獨為所有權之標的者
    。共有部分，指區分所有建築物專有部分以外之其他部分及
    不屬於專有部分之附屬物。專有部分與其所屬之共有部分及
    其基地之權利，不得分離而為移轉或設定負擔。」，民法第
    799條第1、2、5項分別定有明文。查系爭平台位於系爭地下
    樓車道之上方、系爭1樓建物落地窗之外側，與系爭建物緊
    密附合，高度與1樓地面相同，此有系爭建物使用執照卷所
    附竣工照片及系爭地下樓平面圖存卷可佐（見原審卷第146
    、153頁），足見系爭平台在構造上乃系爭建物之一部分，
    且非屬得單獨為所有權標的之專有部分，而為專有部分以外
    之其他部分，則依前揭規定，系爭平台自屬系爭建物之共有
    部分，而由全體區分所有權人共有。
　⑷上訴人雖主張建商將系爭平台交付被上訴人使用迄今，應認
    有將該平台事實上處分權讓與被上訴人之意，故被上訴人業
    已取得系爭平台之事實上處分權云云，然誠如前述，系爭平
    台乃系爭建物之共有部分，則依民法第799條第1項、第5項
    之規定，自僅能由各專有部分之區分所有權人共有該平台，
    而無從將不具獨立性之系爭平台單獨讓與特定之區分所有權
    人，是上訴人主張被上訴人業因建商之讓與，而單獨取得系
    爭平台之事實上處分權，於法顯有未合，無從置採。另有關
    系爭平台是否為合法建物、是否遭被上訴人長期占用、被上
    訴人有無占用之合法權源、系爭平台現能否對外通行等情，
    對於該平台在性質上乃屬系爭建物之共有部分，故應由全體
    區分所有權人共有之認定，均不生影響，是上訴人以系爭建
    物之竣工圖並無系爭平台，該平台並未計入建築面積，且長
    期遭被上訴人占據作為私人使用而無法對外通行等事由，否
    認系爭平台應由系爭建物之全體區分所有權人共有，均非可
    取。　　
  3.綜上所述，系爭平台應為系爭建物之全體區分所有權人共有
    ，是上訴人僅以被上訴人為被告，起訴請求其等拆除系爭平
    台，並將該平台占用之系爭土地返還上訴人及其他共有人，
    自無理由，不能准許。
  ㈡承上所述，上訴人僅以被上訴人為被告，而為本件請求，既
    於法不合，則有關系爭平台是否無權占有系爭土地、上訴人
    有無權利濫用等爭點，即無再予論述之必要，併此說明。
六、綜上所述，上訴人依民法第821條及第767條第1項前段、中
    段之規定，請求被上訴人拆除系爭平台，並將占用之系爭土
    地返還上訴人及其他共有人，非屬正當，不應准許。從而原
    審所為上訴人敗訴之判決，並無不合。上訴論旨指摘原判決
    不當，求予廢棄改判，為無理由，應駁回其上訴。
七、本件事證已臻明確，兩造其餘之攻擊或防禦方法及所用之證
    據，經本院斟酌後，認為均不足以影響本判決之結果，爰不
    逐一論列，附此敘明。
八、據上論結，本件上訴為無理由，依民事訴訟法第449條第1項
    、第78條、第463條、第385條第1項前段，判決如主文。
中　　華　　民　　國　　109 　年　　10　　月　　13　　日
                  民事第二十庭  
                        審判長法  官  周祖民
                              法  官  鄭威莉
                              法  官  馬傲霜
正本係照原本作成。
不得上訴。
中　　華　　民　　國　　109 　年　　10　　月　　13　　日

    　　　　　　　　　　　　　書記官  崔青菁